【裁判字號】    99,審訴,1207
【裁判日期】    990429
【裁判案由】    毒品危害防制條例
【裁判全文】
臺灣高雄地方法院刑事判決            99年度審訴字第1207號
公  訴  人  臺灣高雄地方法院檢察署檢察官
被      告  甲○○
上列被告因違反毒品危害防制條例案件，經檢察官提起公訴（99
年度毒偵字第1497號），被告於本院準備程序進行中，為有罪之
陳述，經本院合議庭裁定由受命法官獨任改依簡式審判程序審理
，並判決如下：
    主  文
甲○○施用第一級毒品，累犯，處有期徒刑壹年。
    事  實
一、甲○○前因施用毒品案件，經本院裁定送觀察勒戒後，認有
    繼續施用毒品之傾向，再經本院號裁定令入戒治處所施以強
    制戒治，嗣經本院裁定停止戒治付保護管束，於民國87年12
    月10日停止戒治而出所，於88年8 月9 日視為執行完畢，並
    經本院以87年度易字第317 號判決免刑確定。復於89年間，
    經本院以89年度毒聲字第6906號裁定令入戒治處所施以強制
    戒治，復經本院以90年度毒聲字第972 號、90年度毒聲字第
    3585號分別裁定停止戒治、撤銷停止戒治，於91年4 月13日
    執行完畢釋放。復於93年間，因施用毒品案件，經本院以94
    年度訴字第2062號判決判處有期徒刑10月、6 月，應執行有
    期徒刑1 年2 月確定。另因竊盜案件，經本院以94年度簡字
    第5372號判決判處有期徒刑4 月，上訴後，經本院以94年度
    簡上字第938 號判決撤銷改判為有期徒刑1 年6 月確定。另
    因再犯施用毒品案件，經本院以95年度訴字第1026號判決判
    處有期徒刑1 年、6 月，應執行有期徒刑1 年5 月確定。另
    因偽造文書案件，經本院以96年度訴字第1205號判決判處有
    期徒刑3 月確定。上開各罪嗣經本院以97年度聲減字第1114
    號、97年度聲減字第2503號裁定，均減刑並分別定應執行有
    期徒刑7 月、1 年6 月又15日確定。上開各罪之刑接續執行
    ，於97年11月4 日縮刑期滿執行完畢出監。猶不知戒絕毒癮
    ，明知海洛因及甲基安非他命分別係毒品危害防制條例第2
    條第2 項第1 款及第2 款所分別明定之第一級毒品及第二級
    毒品，不得持有、施用，復基於施用第一級毒品海洛因、第
    二級毒品甲基安非他命之犯意，於99年1 月9 日晚間8 時許
    ，在其位於高雄縣鳳山市○○路422 巷26弄18之1 號住處內
    ，以將海洛因及甲基安非他命混合置入針筒加水稀釋後，注
    射血管之方式，同時施用第一級毒品海洛因及第二級毒品甲
    基安非他命1 次。嗣於99年1 月10日下午3 時45分許，在高
    雄縣大寮鄉○○○路13號前，因另涉竊盜案件為警查獲，經
    經得其同意採集尿液送驗，檢驗結果呈嗎啡及甲基安非他命
    陽性反應，而知上情。
二、案經高雄縣政府警察局林園分局報告臺灣高雄地方法院檢察
    署檢察官偵查起訴。
    理  由
一、本件被告甲○○所犯係死刑、無期徒刑、最輕本刑為3 年以
    上有期徒刑以外之罪，其於準備程序中，就被訴事實為有罪
    之陳述，經本院告知簡式審判程序之旨，並聽取檢察官及被
    告之意見後，合議庭裁定由受命法官獨任進行簡式審判程序
    ，合先敘明。
二、上開事實，業據被告於偵訊及本院審理時坦承不諱（見偵卷
    第5 頁、本院卷第26頁）。且經警採集其尿液送台灣檢驗科
    技股份有限公司檢驗結果，被告尿液呈嗎啡及甲基安非他命
    陽性反應，有尿液代號與真實姓名對照表、尿液採驗同意書
    、台灣檢驗科技股份有限公司濫用藥物尿液檢驗報告可稽（
    見警卷第4 至7 頁）。爰審酌：（一）氣相層析質譜儀（GC
    ／MS）乃目前就藥物篩檢結果必須進一步確認時最常採用之
    確認方法，因此在良好的操作條件之下，以氣相層析質譜儀
    作藥物及其代謝物之定性及定量分析，幾乎不會有偽陽性反
    應產生，業經行政院國軍退除役官兵輔導委員會台北榮民總
    醫院於83年4 月7 日以（83）北總內字第03059 號函示明確
    。（二）海洛因係嗎啡經化學合成之半人工合成品，毒性倍
    於嗎啡，其經吸食或施打入人體，經新陳代謝作用又分解成
    嗎啡，故海洛因在進入人體後，均以嗎啡型態排於尿液中，
    故於吸食或施打海洛因者尿液中，可檢出嗎啡陽性反應，業
    經憲兵司令部80年5 月7 日以（80）鑑驗字第1746號函示明
    確。（三）而甲基安非他命經口服投與後約百分之70於24小
    時內自尿中排出，約百分之90於96小時內自尿中排出，且甲
    基安非他命成分之檢出與其投與方式、投與量、個人體質、
    採尿時間與檢測儀器之精密度等諸多方式有關，因此僅憑尿
    液中呈甲基安非他命陽性反應，並無法確實推算吸食時間距
    採集時間之長短，惟依上述資料推斷，最長不會超過4 日即
    96小時，亦經行政院衛生署藥物食品檢驗局81年2 月8 日81
    藥檢一字第001156號函示明確。從而，被告尿液經以氣相層
    析質譜儀鑑驗後，結果分呈嗎啡及甲基安非他命陽性反應，
    已如前述，是依前開函示意旨，被告自白核與事實相符。
三、按毒品危害防制條例於92年7 月9 日修正公布，自93年1 月
    9 日施行，其中第20條、第23條將施用毒品之刑事處遇程序
    ，區分為「初犯」及「5 年內再犯」、「5 年後再犯」。依
    其立法理由之說明：「初犯」，經觀察、勒戒或強制戒治後
    ，應為不起訴處分或不付審理之裁定；經觀察、勒戒或強制
    戒治執行完畢釋放後，「5 年內再犯」者，因其再犯率甚高
    ，原實施之觀察、勒戒及強制戒治既已無法收其實效，爰依
    法追訴或裁定交付審理。至於經觀察、勒戒或強制戒治執行
    完畢釋放後，「5 年後再犯」者，前所實施之觀察、勒戒或
    強制戒治已足以遮斷其施用毒品之毒癮，為期自新及協助其
    斷除毒癮，仍適用「初犯」規定，先經觀察、勒戒或強制戒
    治之程序。從而依修正後之規定，僅限於「初犯」及「5 年
    後再犯」二種情形，始應先經觀察、勒戒或強制戒治程序。
    倘被告於5 年內已再犯，經依法追訴處罰，縱其第3 次（或
    第3 次以上）再度施用毒品之時間，在初犯經觀察、勒戒或
    強制戒治執行完畢釋放5 年以後，已不合於「5 年後再犯」
    之規定，且因已於「5 年內再犯」，顯見其再犯率甚高，原
    實施觀察、勒戒或強制戒治，已無法收其實效，即應依該條
    例第10條處罰（最高法院95年5 月9 日95年度第7 次刑事庭
    會議決議參照）。查被告前因施用毒品案件，經本院裁定送
    觀察勒戒後，認有繼續施用毒品之傾向，再經本院號裁定令
    入戒治處所施以強制戒治，嗣經本院裁定停止戒治付保護管
    束，於87年12月10日停止戒治而出所，於88年8 月9 日視為
    執行完畢，並經本院以87年度易字第317 號判決免刑確定。
    復於89年間，經本院以89年度毒聲字第6906號裁定令入戒治
    處所施以強制戒治，復經本院以90年度毒聲字第972 號、90
    年度毒聲字第3585號分別裁定停止戒治、撤銷停止戒治，於
    91 年4月13日執行完畢釋放。復於93年間，因施用毒品案件
    ，經本院以94年度訴字第2062號判決判處有期徒刑10月、6
    月，應執行有期徒刑1 年2 月確定之事實，有臺灣高等法院
    被告前案紀錄表在卷可憑。是被告雖係於上開強制戒治執行
    完畢釋放5 年後再犯本案，然其前次所犯本院94年度訴字第
    2062號施用毒品案件，係在上開強制戒治執行完畢後5 年內
    所為，而屬「5 年內再犯」之情形，依最高法院上開決議之
    意旨，被告本件同時施用海洛因及甲基安非他命之犯行，應
    依法論科。從而，本案事證明確，被告犯行，堪予認定。
四、核被告所為，係犯毒品危害防制條例第10條第1 項之施用第
    一級毒品及同條例第10條第2 項之施用第二級毒品罪。被告
    持有第一級、第二級毒品之行為，均已為其後施用之高度行
    為所吸收，均不另論罪。又被告同時施用第一級毒品及第二
    級毒品二罪，為想像競合犯，應從一重之施用第一級毒品罪
    處斷。另被告曾因如事實欄所示犯行，經法院判決如事實欄
    所示罪刑確定，於97年11月4 日縮刑期滿執行完畢之事實，
    此有前開前案紀錄表可佐，是其5 年以內故意再犯本件有期
    徒刑以上之罪，為累犯，應依刑法第47條第1 項規定加重其
    刑。爰審酌被告前經強制戒治、有期徒刑執行完畢，猶不思
    戒除毒癮，顯見其並無堅定戒癮之意志，惟念其行為尚未危
    害他人及其犯後坦承犯行，態度尚稱良好等一切情狀，量處
    如主文所示之刑，以資警惕。
據上論斷，應依刑事訴訟法第273 條之1 第1 項、第299 條第1
項前段，毒品危害防制條例第10條第1 項、第2 項，刑法第11條
前段、第47條第1 項、第55條，判決如主文。
本案經檢察官黃齡慧到庭執行職務。
中    華    民    國    99    年     4    月    29    日
                    刑事第十庭  法  官  方錦源
以上正本證明與原本無異。
如不服本判決應於收受本判決後10日內向本院提出上訴書狀，並
應敘述具體理由，如未敘述上訴理由者，應於上訴期間屆滿後20
日內補提理由書狀於本院（均須按他造當事人之人數附繕本）「
切勿逕送上級法院」。
中    華    民    國    99    年     4    月    29    日
                                書記官  黃勤涵
附錄條文：
毒品危害防制條例第10條第1 項、第2 項：
施用第一級毒品者，處6 月以上5 年以下有期徒刑。
施用第二級毒品者，處3 年以下有期徒刑。

司法院資訊處製作；財團法人民間司法改革基金會備份。
